臺灣臺中地方法院刑事裁定
111年度單禁沒字第662號
聲  請  人  臺灣臺中地方檢察署檢察官
被      告  陳永順


                    （另案於法務部○○○○○○○○○○○執行中）
上列聲請人因被告違反毒品危害防制條例案件（109年度毒偵字
第3903、4131、4317號、110年度毒偵字第254號），聲請單獨宣
告沒收（111年度聲沒字第555號），本院裁定如下：
    主    文
扣案如附表編號1至4所示之物，均沒收銷燬之；附表編號5所示
之物，沒收之。
其餘聲請駁回。
    理    由
一、聲請意旨略以：
  ㈠被告陳永順於民國109年8月25日20時許為警採尿時起回溯96
    小時內之某時，在不詳處所、以玻璃球燒烤後吸食煙霧之方
    式，施用第二級毒品甲基安非他命1次之案件，業經臺灣臺
    中地方檢察署（下稱臺中地檢署）檢察官於111年7月4日以1
    09年度毒偵字第3903號為不起訴處分書確定。扣案之毒品吸
    食器1組（臺中地檢署110年度保管字第344號扣押物品清單
    ），送驗結果檢出第二級毒品甲基安非他命，有衛生福利部
    草屯療養院109年9月8日草療鑑字第1090900012號鑑驗書在
    卷可佐，其上殘留之第二級毒品甲基安非他命已無法與該吸
    食器剝離，是該吸食器應視為被查獲之毒品，係違禁物，爰
    依法聲請宣告沒收銷燬；扣案之鏟管1支（臺中地檢署110 
    年度保管字第344號扣押物品清單）為被告所有，供犯罪所
    用之物，業據被告供稱明確，爰依法聲請宣告沒收。
  ㈡被告陳永順於109年11月25日15時50分許為警採尿時起回溯96
    小時內之某時，在不詳處所、以玻璃球燒烤後吸食煙霧之方
    式，施用第二級毒品甲基安非他命1次之案件，業經臺中地
    檢署檢察官於111年7月4日以109年度毒偵字第4131號為不起
    訴處分書確定。扣案之殘渣袋1個（臺中地檢署110年度保管
    字第1045號扣押物品清單），送驗結果檢出第二級毒品甲基
    安非他命，有衛生福利部草屯療養院109年12月9日草療鑑字
    第1091200008號鑑驗書在卷可佐，其上殘留之第二級毒品甲
    基安非他命已無法與該殘渣袋剝離，是該殘渣袋應視為被查
    獲之毒品，係違禁物，爰依法聲請宣告沒收銷燬；扣案之殘
    渣空袋3個及鏟管1支（臺中地檢署110年度保管字第1045號
    扣押物品清單）為被告所有，供犯罪所用之物，業據被告供
    稱明確，爰依法聲請宣告沒收。
  ㈢被告陳永順於109年9月1日21時28分許為警採尿時起回溯96小
    時內之某時，在不詳處所、以玻璃球燒烤後吸食煙霧之方式
    ，施用第二級毒品甲基安非他命1次之案件，業經臺中地檢
    署檢察官於111年7月4日以109年度毒偵字第4317號為不起訴
    處分書確定。扣案之玻璃球吸食器3個（臺中地檢署110年度
    保管字第345號扣押物品清單），送驗結果檢出第二級毒品
    甲基安非他命，有衛生福利部草屯療養院109年9月14日草療
    鑑字第1090900098號鑑驗書在卷可佐，其上殘留之第二級毒
    品甲基安非他命已無法與該玻璃球吸食器剝離，是該玻璃球
    吸食器應視為被查獲之毒品，係違禁物，爰依法聲請宣告沒
    收銷燬。
  ㈣被告陳永順於109年9月24日18時10分許為警採尿時起回溯96
    小時內之某時，在不詳處所、以玻璃球燒烤後吸食煙霧之方
    式，施用第二級毒品甲基安非他命1 次之案件，業經臺中地
    檢署檢察官於111年7月4日以110年度毒偵字第254號為不起
    訴處分書確定。扣案之第二級毒品甲基安非他命1包（臺中
    地檢署111年度安保字第48號扣押物品清單），送驗結果檢
    出第二級毒品甲基安非他命，有台灣尖端先進生技醫藥股份
    有限公司毒品原物鑑定實驗室毒品證物鑑定分析報告1紙在
    卷可佐，係違禁物，爰依法聲請宣告沒收銷燬；扣案之吸食
    器1組（臺中地檢署111年度保管字第173號扣押物品清單）
    為被告所有，供犯罪所用之物，業據被告供稱明確，爰依法
    聲請宣告沒收。
二、按違禁物，不問屬於犯罪行為人與否，沒收之，且得單獨宣
    告沒收，刑法第38條第1項及第40條第2項分別定有明文；又
    查獲之第一、二級毒品，不問屬於犯罪行為人與否，均沒收
    銷燬之，毒品危害防制條例第18條第1 項亦有明定。復按供
    犯罪所用、犯罪預備之物或犯罪所生之物，屬於犯罪行為人
    者，得沒收之；又檢察官依第253條或第253條之1為不起訴
    或緩起訴之處分者，對刑法第38條第2項、第3項之物及第38
    條之1第1項、第2項之犯罪所得，得單獨聲請法院宣告沒收
    ，刑法第38條第2項前段、刑事訴訟法第259條之1亦定有明
    文。
三、經查：
  ㈠被告前開4次施用毒品案件，經本院以109年度毒聲字第842號
    裁定令入勒戒處所觀察、勒戒後，認無繼續施用毒品之傾向
    ，於111年3月25日釋放出所，並由臺中地檢署檢察官以109
    年度毒偵字第3903、4131、4317號、110年度毒偵字第254號
    為不起訴處分確定等情，有前揭不起訴處分書在卷可稽，並
    經本院核閱前開偵查卷宗屬實。
  ㈡又上開聲請意旨一之㈠至㈣所示犯行，分別扣得如附表編號1至
    7所示之物（詳如附表所示），其中：
　⒈附表編號1、2、3所示扣案物品經送衛生福利部草屯療養院、
    附表編號4所示扣案物品經送台灣尖端先進生技醫藥股份有
    限公司毒品原物鑑定實驗室鑑驗結果，均檢出第二級毒品甲
    基安非他命等情，有衛生福利部草屯療養院109年9月8日草
    療鑑字第1090900012號鑑驗書、109年12月9日草療鑑字第10
    91200008號鑑驗書、衛生福利部草屯療養院109年9月14日草
    療鑑字第1090900098號鑑驗書、台灣尖端先進生技醫藥股份
    有限公司毒品原物鑑定實驗室毒品證物鑑定分析報告各1份
    附卷可稽（詳如附表所示，見109年度毒偵字第3903號卷第4
    7頁、109年度毒偵字第4131號卷第107 頁、109年度毒偵字
    第4317號卷第51頁、臺灣臺北地方檢察署【下稱臺北地檢署
    】109年度偵字第26472號卷第50、51頁）。甲基安非他命為
    毒品危害防制條例第2條第2項第2款所規定之第二級毒品，
    屬違禁物，而附表編號1、2、3、4之⑵所示之物，既均已附
    著有第二級毒品甲基安非他命，且以現今所採行之鑑驗方式
    ，無法將吸食器、殘渣袋中殘留之毒品與之完全析離，應整
    體視為查獲之毒品，從而，扣案如附表編號1至4所示之物，
    確屬毒品危害防制條例第2條第2項第2款所管制之第二級毒
    品甲基安非他命，均屬違禁物無訛，均應依毒品危害防制條
    例第18條第1項前段規定沒收銷燬之；又附表編號4之⑴之盛
    裝甲基安非他命之外包裝袋，以現今所採行之鑑驗方式，亦
    無法將毒品與包裝袋完全析離，應整體視為查獲之毒品，一
    併宣告沒收銷燬之；至因鑑驗而耗用部分既已滅失，自毋庸
    再宣告沒收銷燬。至聲請意旨認附表編號4之⑵的吸食器1組
    為被告所有且供犯罪所用之物，而聲請宣告沒收，容有誤會
    ，惟檢察官既然提出聲請，本院不受其聲請意旨適用法條之
    拘束，該吸食器既屬違禁物，即應依毒品危害防制條例第18
    條第1項前段規定，不問屬於被告與否，沒收銷燬之，併此
    敘明。
　⒉另附表編號5所示扣案物品，被告坦承為其所有，且係供其施
    用毒品所用（見109年度毒偵字第4131號卷第39頁），被告
    復於偵查中坦認本案施用毒品犯行（同上卷第91頁），是聲
    請人就此聲請單獨宣告沒收，於法亦無不合，應予准許。
　⒊另附表編號6、7所示扣案物品，雖經被告坦認為其所有，惟
    被告於聲請意旨一之㈠施用毒品案件中並未承認有於檢察官
    聲請意旨所載之時間施用毒品之情，且於一之㈡案偵查中稱
    附表編號7的殘渣袋3個是之前留下來等語（見109年度毒偵
    字第3903號卷第26頁、109年度毒偵字第4131號卷第90頁）
    ，故依被告所述及卷內事證，並無從認定附表編號6、7之扣
    案物品為被告犯上開一之㈠、㈡施用毒品犯行所用之物；且該
    些扣案物品，均未經鑑驗證明其內留有毒品成分，亦無從認
    定是否屬違禁物，是此部分聲請，於法未合，應予駁回。又
    被告於偵查中已聲明拋棄如附表編號6、7所示扣案物品之所
    有權（見109年度毒偵字第3903號卷第137頁），是該等物品
    自得由檢察官逕為適法之處分，附此敘明。
四、綜上，聲請意旨就附表編號1至4所示扣案物品聲請單獨宣告
    沒收銷燬、附表編號5所示扣案物品聲請單獨宣告沒收，揆
    諸前揭規定與說明，洵無不合，應予准許。另附表編號6、7
    部分，則於法不符，應予駁回。
五、依刑事訴訟法第259條之1、第455條之36第1項前段、第2項
    ，毒品危害防制條例第18條第1項前段，刑法第11條、刑法
    第38條第2項前段、第40條第2項，裁定如主文。
中　　華　　民　　國　　111 　年　　7 　　月　　29　　日
                  刑事第八庭    法  官  江文玉
以上正本證明與原本無異。
如不服本裁定，應於收受送達後5日內向本院提出抗告狀。（應
附繕本）　　　　　　　　　
                                書記官  黃珮華
中　　華　　民　　國　　111 　年　　7 　　月　　29　　日
【附表】
編號 扣案物品名稱及數量 鑑驗結果 備註   1 第㈠案 吸食器1組 衛生福利部草屯療養院109年9年8日草療鑑字第1090900012號鑑驗書： 檢品編號：B0000000 檢品外觀：吸食器 送驗數量：乙組 驗餘數量：乙組 檢出結果：二級毒品 甲基安非他命 臺中地檢署110年度保管字第344 號扣押物品清單   2 第㈡案 殘渣袋1個 衛生福利部草屯療養院109年12年9日草療鑑字第1091200008號鑑驗書： 檢品編號：B0000000 檢品外觀：白色粉末 送驗數量：0.0018公克（淨重） 驗餘數量：殘渣袋乙只 檢出結果：二級毒品           甲基安非他命 臺中地檢署110 年度保管字第1045號扣押物品清單   3 第㈢案  玻璃球吸食器3個 衛生福利部草屯療養院109年9年14日草療鑑字第1090900098號鑑驗書： 檢品編號：B0000000 檢品外觀：玻璃球吸食器 送驗數量：乙組 驗餘數量：乙組 檢出結果：二級毒品           甲基安非他命 備考：送驗玻璃球吸食器3組，送驗單位指定鑑驗乙組。 臺中地檢署110 年度保管字第345號扣押物品清單   4 第㈣案 ⑴甲基安非他命   1包 ⑵吸食器1組 ⑴台灣尖端先進生技醫藥股份有限公司毒品原物鑑定實驗室毒品證物鑑定分析報告（分析編號DAA1791-1）： ①證物外觀：白色透明結晶 ②總毛重：0.3公克 ③驗餘淨重：0.125公克 ④檢出結果： 　第二級毒品甲基安非他命 ⑵台灣尖端先進生技醫藥股份有限公司毒品原物鑑定實驗室毒品證物鑑定分析報告（分析編號DAA1791-2）： ①證物外觀：吸食器（含玻璃球） ②總件數：1組 ③總毛重：5.98公克 ④驗餘淨重：量微無法秤重 ⑤檢出結果： 　第二級毒品甲基安非他命 臺中地檢署111年度安保字第48號扣押物品清單、111保管字第173號   5 第㈡案 鏟管1支  臺中地檢署110年度保管字第10第45號扣押物品清單   6 第㈠案 鏟管1支  臺中地檢署110年度保管字第344號扣押物品清單   7 第㈡案 殘渣袋3只  臺中地檢署110年度保管字第10第45號扣押物品清單